【裁判字號】    99,上訴,365
【裁判日期】    990701
【裁判案由】    毒品危害防制條例
【裁判全文】
臺灣高等法院臺中分院刑事判決         99年度上訴字第365號
上  訴  人  臺灣臺中地方法院檢察署檢察官
被      告  乙○○
選任辯護人  周平凡律師
上列上訴人因被告毒品危害防制條例案件，不服臺灣臺中地方法
院98年度訴字第2561號中華民國98年12月29日第一審判決（起訴
案號：臺灣臺中地方法院檢察署98年度偵緝字第1290、1921號）
，提起上訴，本院判決如下：
    主  文
上訴駁回。
    理  由
一、公訴意旨略以：被告乙○○基於販賣第一級、第二級毒品以
    牟不法利益之犯意，為下列販賣海洛因及甲基安非他命之犯
    行：(一)、於97年12月15日下午，張東喬先以0000000000號行
    動電話撥打被告乙○○之0000000000號行動電話，聯絡購買
    毒品事宜，旋於同日下午3時許，被告乙○○即在其臺中縣
    大雅鄉○○路215巷12號住處內，以新臺幣（下同）3500元
    之代價，出售甲基安非他命予張東喬。(二)、於98年2月初某
    日，鄭燕妮先以0000000000號撥打被告乙○○之上開門號行
    動電話洽購海洛因，雙方旋即相約在臺中市大雅鄉之盲啞學
    校附近，被告乙○○即以4500元之代價，出售1公克之海洛
    因予鄭燕妮。(三)、於98年1月底某日，被告乙○○在臺中縣
    大雅鄉○○路某處，出售5千元之海洛因予林婷嫻。(四)、於
    98年1月22日左右某日，在臺中縣潭子鄉○○路之清泉醫院
    旁之某處，以10500元之代價，販賣海洛因予韓家麟。因認
    被告乙○○涉有毒品危害防制條例第4條第1項、第2項之販
    賣第一、二級毒品罪嫌等語。（被告另犯持有子彈罪、轉讓
    禁藥罪部分，業經原審判處罪刑確定）。
二、證據能力方面
(一)、按刑事被告之詰問權，係指訴訟上被告有在審判庭盤詰證人
    之權利；偵查中檢察官訊問證人，旨在蒐集被告犯罪證據，
    以確認被告嫌疑之有無及內容，與審判中透過當事人之攻防
    ，經由詰問程序調查證人以認定事實之性質及目的有別。偵
    查中辯護人僅有在場權及陳述意見權，此觀刑事訴訟法第24
    5條第2項前段之規定甚明，檢察官訊問證人並無必須傳喚被
    告使其得以在場之規定，同法第248條第1項前段雖規定「如
    被告在場者，被告得親自詰問」，亦僅賦予該在場被告於檢
    察官訊問證人時得親自詰問證人之機會而已，被告如不在場
    ，殊難期有親自詰問之可能。此項未經被告詰問之被告以外
    之人於偵查中向檢察官所為之陳述，依刑事訴訟法第159條
    第1項、第159條之1第2項之規定，除顯有不可信之例外情況
    外，原則上為「法律規定得為證據」之傳聞例外，依其文義
    解釋及立法理由之說明，並無限縮於檢察官在偵查中訊問證
    人之程序，應已給予被告或其辯護人對該證人行使反對詰問
    權者，始有證據能力之可言。為保障被告之反對詰問權，並
    與現行法對傳聞例外所建構之證據容許範圍求其平衡，證人
    在偵查中雖未經被告之詰問，倘被告於審判中已經對該證人
    當庭及先前之陳述進行詰問，即已賦予被告對該證人詰問之
    機會，則該證人於偵查中之陳述即屬完足調查之證據，而得
    作為判斷之依據（最高法院97年度臺上字第405號判決意旨
    參照）。是依上開說明可知，在偵查中訊問證人，被告或其
    辯護人對該證人雖未行使反對詰問權，依刑事訴訟法第159
    條之1第2項之規定，原則上屬於法律規定為有證據能力之傳
    聞證據，於例外顯有不可信之情況，始否定其得為證據，亦
    即，得為證據之被告以外之人於偵查中向檢察官所為之陳述
    ，因其陳述未經被告詰問，應認屬於未經合法調查之證據，
    但非為無證據能力（此亦有最高法院96年度臺上字第4365號
    、96年度臺上字第3923號判決、97年臺上字第356號判決意
    旨參照）。經查：證人張東喬、鄭燕妮、韓家麟於偵查中經
    檢察官詢問時所為之陳述，均經依法具結，且檢察官亦無何
    違法取供之顯不可信之情況，均應有證據能力。
(二)、至於被告以外之第三人張東喬、鄭燕妮、林婷嫻、韓家麟由
    司法警察詢問時所為之陳述，性質上屬於傳聞證據，被告及
    選任辯護人表示不同意作為證據，依法均無證據能力，惟得
    作為本院審理中交互詰問證人之彈劾證據之使用。故按被告
    以外之人於審判外之言詞或書面陳述，雖不得以之直接作為
    證明犯罪事實存否之證據，但非不得以之作為彈劾證據，用
    來爭執或減損被告、證人或鑑定人陳述之證明力（最高法院
    98年度臺上字第2896號判決意旨參照），是本判決理由欄無
    罪部分所引被告以外之證人於司法警察詢問中之陳述，係用
    來檢驗該證人所陳述不利被告證詞之真實性，均係作為彈劾
    證據之用，非用來證明犯罪事實之存否，自得於本件判決中
    使用證人張東喬、鄭燕妮、林婷嫻、韓家麟於司法警察詢問
    時所為之陳述內容。
(三)、再按偵查犯罪機關依法定程序監聽之錄音，係以監聽之錄音
    帶為其調查犯罪所得之證據，司法警察依據監聽錄音結果予
    以翻譯而製作之通訊監察譯文，乃該監聽錄音帶內容之顯示
    ，此為學理上所稱之「派生證據」，屬於文書證據之一種。
    於被告或訴訟關係人對其譯文之真實性發生爭執或有所懷疑
    時，法院固應依刑事訴訟法第165條之1第2項之規定，勘驗
    該監聽錄音帶以踐行調查證據之程序，俾確認該錄音聲音是
    否為通訊者本人及其內容與通訊監察譯文之記載是否相符，
    或傳喚該通訊者為證據調查。倘被告或訴訟關係人對該通訊
    監察譯文之真實性並不爭執，即無勘驗辨認其錄音聲音之調
    查必要性，法院於審判期日如已踐行提示通訊監察譯文供
    當事人辨認或告以要旨，使其表示意見等程序並為辯論者，
    其所為之訴訟程序即無不合（最高法院97年度台上字第561
    號判決意旨參照）。本件卷附之通訊監察譯文，係司法警察
    依原審法院核發之97年度聲監字第1101號、第1191號、98年
    度聲監字第42號、第172號通訊監察書所為合法監聽，再根
    據錄音結果予以翻譯製作而成，有該通訊監察書3份在卷可
    憑（Ａ卷第76至77頁、第146至147頁、第160至161頁、第11
    5至116頁）。而被告及其選任辯護人對於該通訊監察譯文之
    真實性並不爭執，而原審並依職權勘驗前開通話之監聽錄音
    ，經核與司法警察所製作之通訊監察譯文並無不符，而本院
    亦於審理期日踐行提示及告以要旨之程序，從而，該通訊監
    察譯文，自應有證據能力。
三、按犯罪事實應依證據認定之，無證據不得認定犯罪事實；又
    不能證明被告犯罪者，應諭知無罪之判決，刑事訴訟法第15
    4條第2項、第301條第1項分別定有明文。復按認定不利於被
    告之事實須依積極證據，苟積極證據不足為不利於被告事實
    之認定時，即應為有利被告之認定，更不必有何有利之證據
    ，最高法院30年上字第816號判例可資參照。又認定犯罪事
    實所憑之證據，無論係直接證據或間接證據，其為訴訟上之
    證明，須於通常一般之人均不致有所合理懷疑，而得確信其
    為真實之程度者，始得據為有罪之認定，倘其證明尚未達到
    此一程度，而有合理之懷疑存在，復無其他調查途徑可尋，
    法院即應為無罪之判決，最高法院76年臺上字第4986號判例
    闡述至明。再按施用毒品者，其所稱向某人購買之供述，須
    補強證據以擔保其供述之真實性。良以施用毒品者其供述之
    憑信性本不及於一般人。況施用毒品者其供出來源，因而破
    獲者，法律復規定得減輕其刑，其有為偵查機關誘導、或為
    邀輕典而為不實之陳述之可能，其供述之真實性自有合理之
    懷疑。是施用毒品者關於其向某人購買毒品之供述，必須補
    強證據佐證，以擔保其供述之真實性，俾貫澈刑事訴訟無罪
    推定及嚴格證明之基本原則。又關於毒品施用者其所稱向某
    人購買毒品之供述，必須補強證據佐證，係指毒品購買者之
    供述縱使並無瑕疵，仍須補強證據佐證而言，以擔保其供述
    之真實性。該所謂補強證據，必須與施用毒品者關於相關毒
    品交易之供述，具有相當程度之關聯性，且足使一般人對於
    施用毒品者之供述無合理之懷疑存在，而得確信其為真實，
    始足當之（最高法院96年度臺上字第1029號、94年度臺上字
    第2033號、98年度台上字第7108號、第7571號第判決意旨參
    照）。
四、公訴意旨認被告乙○○涉有販賣第一級毒品海洛因及第二級
    毒品甲基安非他命罪行，無非以證人張東喬、鄭燕妮、林婷
    嫻、韓家麟之證述及通訊監察譯文為其主要論據。訊據被告
    乙○○堅決否認有何販賣海洛因及甲基安非他命之犯行，辯
    稱：其沒有販賣毒品，是警察硬逼證人指證其有販賣毒品，
    張東喬、鄭燕妮、林婷嫻、韓家麟所述均不實在等語。經查
    ：
(一)、公訴意旨係以證人張東喬、鄭燕妮、林婷嫻、韓家麟所為不
    利被告之證詞，作為認定被告涉犯上開販賣第一、二級毒品
    罪嫌之依據。而前述證人歷次偵審證詞如下：
  1.有關證人張東喬之證詞部份：
  (1)證人張東喬於98年3月12日於司法警察詢問時陳稱：「我平
    時有施用安非他命毒品。第一次施用毒品時間我忘記了，最
    後一次施用毒品是98年3月1日13 時許，在我住處一樓廁所
    ，施用安非他命毒品，將安非他命毒品放置鋁箔紙上，用打
    火機燒烤產生煙霧吸食。我施用安非他命毒品來源係於98年
    1月中旬，向綽號『小楊』之男子拿安非他命毒品1小包，價
    格為3500元，當時是綽號『阿楊』之男子是到我住處前交易
    。綽號『小楊』之男子真實姓名叫乙○○，我都是電話聯絡
    ，電話號碼我沒有記住，我只知道他開白色喜美的車或是他
    丈母娘紅色的車。我向綽號『小楊』之男子購買毒品2次，
    於97年11月28日（此部分業經原審認定為轉讓甲基安非他命
    犯行，並判處罪刑確定）及97年12月15日。我目前使用的行
    動電話是0000000000。監聽譯文所顯示97年12月15日15時15
    分58秒之通話，是我向乙○○購買安非他命毒品，乙○○就
    拿毒品至我住處前交易，當時我就以每小包3500元向乙○○
    購買安非他命毒品。」等語（見Ａ卷第1至9頁）。
  (2)惟經原審依實行公訴檢察官之聲請，於98年12月8日勘驗證
    人張東喬於98年3月12日於司法警察詢問時之全程錄音光碟
    ，勘驗結果認：證人張東喬於司法警察詢問時之陳述，是以
    不耐煩之口吻回應詢問員警之問題為「嗯或知道或是」。故
    證人張東喬於司法警察詢問時，不能認為已明確肯認97年12
    月15日下午，有以3500元向被告購買甲基安非他命。
  (3)證人張東喬於98年6月18日於檢察官訊問時證稱：「我的安
    非他命來源是乙○○拿給我的。我與乙○○是國中同學。我
    們並無仇恨，我們的交情不錯，是他拿過來請我施用的，他
    有拿給我2、3次，都是他請我施用的，時間都是晚上11時或
    凌晨1、2時。97年11月28日晚上11時許，打電話給乙○○是
    我跟他借錢，乙○○叫我還給他，3500元是要還給他的，當
    天晚上11時許，我還給乙○○3500元，他也順便請我施用安
    非他命，他並沒有向我收費。97年12月15日下午3時許，當
    時是我跟我弟弟要施用安非他命，這一次是我及我弟弟跟他
    買3500元的安非他命。」、「（之前在警局稱第1次也是跟
    他買，是否記錯了？）第1次是他請我試吃，不能算是我跟
    他買。」等語（見Ｅ卷第31至35頁）。顯見證人張東喬於司
    法警察詢問或檢察官訊問時之記憶並非清晰，不無有時間上
    錯置之疑義，以及甲基安非他命來源方式先後陳述矛盾之情
    形。
  (4)原審復依公訴檢察官之聲請，於98年11月10日勘驗前述檢察
    官訊問證人張東喬之錄音光碟，證人就97年12月15日下午3
    時許有無向被告購買甲基安非他命一情，陳述時反覆不一，
    就證人全般陳述時內容先後觀之，尤其當日訊答過程內容：
    「（然後你們是跟他買多少？）只有買1、2次而已。」、「
    （不是! 買多少錢啦! 這一次買多少錢？）3500阿。」、「
    （3500，那為什麼那麼剛好？第1次還錢也3500？）我啊，
    因為我身上只有3500啊。啊前面還有1句，因為我說，我剩
    身上剩1800，剩8百塊啊，啊他說在天上在目目游。」、「
    （3500元的安非他命嗎？）是。」、「（好，問為何第1次
    和第2次都剛好是3500？好，你說第1次跟第2次剛好都3500
    ？）嗯。」、「（啊第1次確實是要還他錢？）對對對」、
    「（啊只是剛好你只有3500？）對。」、「（啊第2次才是
    ．．）對。」、「（要跟他買安非他命？）對。」足見證人
    張東喬就當日交付之金額究竟是否為3500元，尚無法明確予
    以肯認。
  (5)而證人張東喬於原審審理時則證稱：「我做水果不夠本金，
    之前跟被告借5千元，被告打電話來跟我討錢，我當時身上
    只有9百元，不夠還他，我跟他說我去借錢來還他也沒有關
    係，之後就與被告吵架了，那天被告總共打了2通電話。」
    、「後來我去跟我弟媳借了2千多元跟我自己的錢籌足5千元
    還給被告。」、「（當天〈12月15日〉你有沒有跟被告買毒
    品？）沒有。」、「（在警詢所述是實在？）實在，是警察
    叫我講的。」、「（你和你弟弟甲基安非他命的來源？）跟
    乙○○共同合資買的。」、「我和我弟弟及乙○○湊錢一起
    買的。」、「（如何出資購買多少安非他命？）約在97年12
    月13、14日，買3千元安非他命1包，1人出1千元，由乙○○
    去買。」、「（98年6月18日偵查中具結作證稱於97年12月
    15日下午3點你與弟弟要施用安非他命，所以與弟弟跟乙○
    ○買3500元的安非他命與你今日所述不符，有何意見？）我
    是先還乙○○5千元借款，我問被告有沒有安非他命，被告
    說沒有，我講說要合資，被告叫我拿錢來，被告去拿安非他
    命，我不知道被告去哪裡拿安非他命，我拿2500元給被告，
    被告過了一會兒就回到我家，之後再跟乙○○購買安非他命
    3500元，我確實有跟乙○○買，是乙○○到我大雅鄉○○○
    路的家裡，將安非他命交給我，我弟弟出1千元，我出1500
    元，被告跟我說交給我的那包安非他命是3500元，我弟弟部
    分我用小袋子分裝再交給我弟弟。」、「（你在警詢陳述以
    3500元1小包的毒品，你跟被告買，你實際上給被告多少錢
    ？）我給被告2500元。」、「（為何在偵查中作證證述，2
    次都是給被告3500元現金，為何與今日證述不符？）我都是
    給被告3500元，我在98年6月18日檢察官偵查中證述才是真
    實的。」、「（被告在此之前有請你吃過1次安非他命是否
    實在？）是。」等語，亦見證人就當日交付之金額究竟是
    3500元先後陳述不一，其是否有向被告購買甲基安非他命一
    情，無法明確予以確定。
  (6)證人張東喬雖於司法警察詢問或檢察官訊問時，指述被告有
    販賣甲基安非他命之犯行等語，其在原審審理作證時則否認
    之。而公訴意旨所提出被告乙○○於97年12月15日15時15分
    許，以所持有之門號0000000000號行動電話連絡證人張東喬
    所持有之門號0000000000號行動電話之通訊監察譯文，經原
    審勘驗該通訊監察錄音，當時之通話內容為：「（A代表乙
    ○○；B代表張東喬）B：喂! 怎樣?A：你今天有辦法剩多少
    給我?B：今天!? 不知道啊! 晚一點看看才會知道阿，怎樣
    ?A：沒有啊! 大約是大概多少啊?B：啊就真的不知道咩!A：
    蛤?B：現在真的不知道啦!A：這樣喔!B：嘿啦! 要進才…我
    現在不知道啦!A：啊最少多少?B：我要怎麼跟你說! 身上總
    財產才800元啦! 我可以弄多少給你? 我就跟你說我不知道
    啊! 昨天賣沒有啊!A：幹恁娘! 恁爸的錢都在天上目目泅（
    台語）。我有的時候覺得你說話，你說這樣，我實在有時候
    我…!B：免…! 沒關係! 我今天晚上馬上交給你，沒關係!
    喔! 這樣就好了! 你講那甚麼話，真的跟你講這樣的話不要
    借我…我借給你啦，沒關係啦! 這樣就好了。喔！」。該通
    話之2人間，尚無就毒品買賣交易之時間、地點、數量、金
    額有所談及，難謂以其2人有上開談話，即臆測被告與證人
    張東喬有交易海洛因，是證人張東喬於偵查中之證詞，已有
    瑕疵，自屬有疑，基於罪疑惟輕之原則，應為有利於被告之
    認定。
  (7)綜上所述，析證張東喬上開歷次證詞內容，既有上述多處矛
    盾與瑕疵，復無據關聯性之補強證據足以佐證擔保其供述之
    真實性，故證人張東喬所為不利於被告之詞，可信性極為薄
    弱，實難遽採，自不得率為被告販毒重罪之不利認定。
  2.有關證人鄭燕妮之證詞部份：
  (1)證人鄭燕妮於98年3月12日於司法警察詢問時證稱：「海洛
    因部分是向一個綽號『小楊』的男生購買，我是於98年2月
    間下午4點半在臺中縣大雅鄉盲啞學校附近路邊向『小揚』
    以9千元的代價向『小揚』購買2公克的海洛因。」、「我共
    向『小揚』購買過3次，前兩次時間都忘了，第3次是在上述
    的98年2月間那1次，3次購買的地點都是在臺中縣大雅鄉盲
    啞學校附近，前兩次我都是以4500元向他購買1公克的海洛
    因，第3次是以9千元向他買2公克的海洛因，前後3次共1 萬
    8千元向他買海洛因。」等語（見Ａ卷第14至15頁）。然證
    人鄭燕妮於原審審理中則證稱：「（你在98年3月12日警詢
    筆錄陳述內容是否屬實？有無按照你的意思記載？）有些有
    ，有些沒有。前面那些我跟警察說我不記得，警察要我說有
    向被告購買海洛因就好了。我都沒有跟被告購買海洛因。內
    容不是我自己講的，是警察要我隨便講。」等語（原審98
    年11月3日審理筆錄），其前後之證詞已有不一致，且製作
    該警詢筆錄之司法警察並無法提供鄭燕妮於警詢時之錄音光
    碟，此有臺中縣警察局98年11月2日中縣警刑大偵三字第098
    0017324號函附於原審卷可按。則證人證燕妮前開經司法警
    察詢問時是否有前開陳述內容或該陳述之任意性，自生可疑
    。
  (2)證人鄭燕妮於98年6月18日偵查中經檢察官詢問時證稱：「
    我毒品來源是跟綽號小東的人拿的。小揚是我去他那邊施用
    ，或他來我這邊施用，有時沒有我們一起出錢去買。我沒有
    跟乙○○買毒品，我是拿錢請他幫我買毒品，我早上拿錢給
    乙○○，他毒品晚上才拿給我。我是拿4500元請他買1克。
    我跟小東買的價錢是1克4500元，我是請小東幫我調貨，至
    於他用多少錢買的，我不知道。我跟乙○○拿過3次毒品。
    時間我不記得了，比較清楚是98年2月剛過年完年那幾天早
    上，我們是約在盲啞學校附近的路邊，我拿了4500元給他，
    他就拿1克的海洛因給我。我都是跟乙○○拿海洛因，安非
    他命是我們互相請的，時間我不記得了。我跟乙○○拿毒品
    時，會先用我的行動電話0000000000打他的行動電話000000
    0000聯絡。」等語（見Ｅ卷第34至35頁），則證人鄭燕妮於
    檢察官訊問時並無法確定向被告購買毒品之時間，所謂3次
    向被告購買毒品確定之時間為何？購買何種類之毒品並未一
    一證述？尚又陳稱有向綽號「小東」之人購買毒品，則證人
    鄭燕妮於偵訊中所為之證述，亦屬有疑。
  (3)又原審依公訴檢察官之聲請，於98年11月3日、10日勘驗前
    述檢察官訊問證人鄭燕妮之錄音光碟，證人鄭燕妮就98年2
    月初之某日有無向被告購買海洛因一情，陳述時反覆不一，
    就證人全般陳述時內容先後觀之，本院認為：
   檢察官問證人跟乙○○買過幾次毒品？證人回答「我沒有
     跟乙○○買。我是拿錢請他幫我買毒品，我早上拿錢給乙
     ○○，他毒品晚上才拿給我，我是拿4500元請他買1公克」
     等語。則該次證人鄭燕妮係明確表示的確沒有跟被告乙○
     ○購買毒品，而是拿錢請被告為其購買毒品，被告晚上才
     交付毒品給證人鄭燕妮，復未指出該次毒品是海洛因或甲
     基安非他命或其他毒品，且證人鄭燕妮也未表示是何年何
     日要求被告為其購買毒品，證人鄭燕妮也未證述被告是何
     時、地交付何種毒品給其。
   檢察官問證人鄭燕妮跟被告拿過幾次毒品，證人鄭燕妮回
     答：「3次毒品，時間不記得，比較清楚是98年2月剛過年
     完年那幾天早上，我們是約在盲啞學校附近的路邊，我拿
     了4500元給他，他就拿1克的海洛因給我。我都是跟乙○○
     拿海洛因，安非他命是我們互相請的，時間我不記得了」
     等語，則檢察官之問題中所謂「拿」究係何意？復未明確
     詢問證人究竟是向被告購買？還是請被告代為購買毒品？
     或是被告與他人共同販賣毒品給證人鄭燕妮？而證人鄭燕
     妮亦未明確表示究竟有無直接跟被告購買海洛因，只是回
     答都向被告拿海洛因。
   綜上，已足見證人鄭燕妮並未肯認如公訴意旨所載於98年2
     月初有向被告購買海洛因之事實。
  (4)卷附之本案通訊監察資料中，並無證人鄭燕妮使用之000000
    0000號行動電話與被告之0000000000號行動電話於98年2 月
    初，有相互聯繫通話之錄音及譯文，僅有1通通話是於98 年
    2月25日0時16分之通話，而通話內容為：「（A代表乙○○
    、B代表鄭燕妮）B:喂!A: 喂!B: 嗯!A: 啊你跟對方聯絡的
    怎麼樣了? 行不行啊?B: 你說誰?A: 我說... 晚上的時候妳
    不是跟我說... 不一定行?B: 我不知道阿! 他就... 明天看
    看他會不會來找我啊!?A: 是喔!B: 對啦!A: 好啦! 好啦!B:
    喔! 好! 」（見Ａ卷第164頁），從而證人鄭燕妮是否有於
    98年2月初某日向被告購買海洛因，顯堪質疑。
  (5)綜上所述，析證證人鄭燕妮上開歷次證詞內容，既有上述多
    處矛盾與瑕疵，復無據關聯性之補強證據足以佐證擔保其供
    述之真實性，故證人鄭燕妮所為不利於被告之詞，可信性極
    為薄弱，實難遽採，自不得率為被告販毒重罪之不利認定。
  3.有關證人林婷嫻之證詞部份：
  (1)證人林婷嫻於98年3月12日警詢時證稱：「（你所吸食毒品
    是向何人購得？）向一名綽號叫阿揚購得。」、「海洛因毒
    品是我用我電話撥打綽號阿揚0000000000號行動電話，跟他
    約定好時間、地點、數量後，再到交易地點銀貨兩訖交易毒
    品。98年1月下旬某日晚上（詳細時間不詳），在臺中縣大
    雅鄉○○路旁，用5千元，向阿揚購買海洛因毒品4分之1錢
    （約0.9公克）；其它幾次都是自97年11月起，陸續向他購
    買過10次海洛因毒品，但詳細時間、地點我都記不住，交易
    地點大都是在大雅鄉○○路我上班地點附近。」、「綽號阿
    揚之男子與我交易時都戴鴨舌帽，我無法明確指認。」等語
    （見Ａ卷第36至40頁），是證人林婷嫻於司法警察詢問時即
    無法確認被告有販賣毒品給其之犯行；且製作該警詢筆錄之
    司法警察並無法提供林婷嫻警詢時之錄音光碟，此有臺中縣
    警察局98年11月2日中縣警刑大偵三字第0980017324號函附
    於原審卷可按，則證人林婷嫻於司法警察詢問時是否有前開
    陳述內容，亦生可疑。
  (3)卷附之本案通訊監察資料中，並無證人林婷嫻與被告於98年
    1月底或1月間，有相互聯繫通話之錄音及譯文，僅有1通通
    話是於98年1月7日1時20分，第三人張宗琪以其持用之00000
    00000號行動電話與證人林婷嫻之0000000000號行動電話之
    通話監察譯文（見Ａ卷第127頁），其間之通話內容為：「
    （A 代表張宗琪、B代表林婷嫻）A：還沒睡啦！B：我知道
    我有打給他了。A：嗯。B：阿揚的電話關機，阿偉不知道睡
    了沒？A：阿偉，我剛跟他走而已。B：剛跟他走？A：我們
    兩個一起走的，他先走的，坐計程車走的。B：是喔。A：怎
    樣？B：草莓啊。A：等一下過去那邊再說就好了。B：好啦
    。」故卷附通訊監察譯文與公訴意旨所指被告有於98年1月
    初販賣海洛因給證人林婷嫻之事實，顯然並無證據上之關連
    性。
  (4)綜上所述，證人林婷嫻上開證詞內容，既有上述瑕疵，復無
    關聯性之補強證據足以佐證擔保其供述之真實性，故證人林
    婷嫻所為不利於被告之陳述，可信性極為薄弱，實難遽採，
    自不得率為被告販毒重罪之不利認定。
  4.有關證人韓家麟之證詞部份：
  (1)證人韓家麟於98年3月12日於司法警察詢問時陳稱：警方提
    示譯文內容，其所講的是向綽號阿洋購買毒品。譯文內所稱
    石頭是代表購買安非他命意思，1、2支止一下是代表購買海
    洛因的量夠摻入香煙1、2支內吸食的意思。其向綽號阿洋購
    買3、4次海洛因毒品，有的2萬及1萬零5百，共7萬多元。都
    在臺中縣雅潭路清泉醫院旁交易毒品。其指認警方提供10人
    指認相片編號5號是綽號阿洋等語（見Ａ卷第20至23頁）。
    嗣經原審依公訴檢察官之聲請，於98年12月8日勘驗司法警
    察詢問證人韓家麟之全程錄音光碟，其勘驗結果為：證人韓
    家麟於司法警察詢問時之陳述，是以不耐煩之口吻回應詢問
    員警之問題為「對或嘿或就是、是啦」，是證人韓家麟於司
    法警察詢問時，不能認為有明確肯認98年1月22日左右之某
    時，有以1萬零5百元向被告購買海洛因。
  (2)而證人韓家麟於98年7月7日偵查中經檢察官詢問時證稱：「
    （是否跟乙○○買過毒品？）沒有。」、「（為何在電話中
    與乙○○提到安非他命與海洛因？）我不記得了。」、「（
    為何現在都不記得？）因為我上個月出車禍，昏迷14天，所
    以以前發生的事情我很混亂不是很確定。」、「（是否知道
    你之前有去臺中縣警察局製作筆錄？）有。」、「（當時你
    稱你有跟一個綽號『小揚』的人買安非他命、海洛因，有何
    意見？）是刑事組叫我這樣講。」等語（見Ｅ卷第41、42頁
    ）；嗣於原審審理中亦證稱：「（你在警詢作證內容是否事
    實？）不是，我一直否認沒有什麼買賣交易，刑事組一直威
    脅我，人名不知道，是製作警詢筆錄及訊問我的警員。」、
    「（警詢內容是否事實？）不是。」、「（為何不是？）因
    為他威脅我。」、「（你在1月22日有沒有跟被告見面？）
    日期記不起來。」、「（警方詢問時有拿通聯紀錄給你看，
    為何你說石頭代表安非他命，1、2支代表海洛因入香煙的意
    思？）我沒有講過買毒品，只是想向他要的意思，在警詢中
    所述不正確，石頭代表甲基安非他命的意思，1、2支代表海
    洛因的意思沒有錯，但不是代表我向被告購買。」等語，足
    見被告記憶已非完整清晰，則其所證述之內容亦顯有瑕疵。
  (3)卷附之本案通訊監察資料中，98年1月22日下午4時01分許，
    被告曾以其0000000000號行動電話撥打證人韓家麟所持用之
    0000000000號行動電話，雙方之通話內容如下：「（A代表
    乙○○、B代表韓家麟）B：喂，大仔。A：喂。B：怎麼現在
    才回。A：我已經很多天沒有開機了。B：我要拿2個。A：喂
    你人在哪裏？B：我在新光三越。A：不要在電話中講，董仔
    。B：那現在要到哪？A：我在我家這。B：那我過去找你。A
    ：我也不能跑。B：那我現在過去找你。A：好。」惟上開通
    話中所謂「2個」究係何意？尚無從得知，且檢察官起訴意
    旨係認被告販賣1萬零500元之海洛因給證人韓家麟，而由上
    開通話譯文內容觀之，亦無關於買賣價值1萬零500元海洛因
    之談話。另被告與證人韓家麟固於98年1月16日上午11時34
    分許，有以上開電話聯絡，談話內容中所指「石頭」係代表
    購買甲基安非他命、「1、2支止一下」是代表購買海洛因的
    量夠摻入香煙1、2支內吸食之意思等情，業據證人韓家麟於
    警詢時證述明確，惟此與公訴意旨所指被告有於98年1 月22
    日左右有販賣1萬零500元海洛因予證人韓家麟之事實，顯然
    並無證據上之關連性。且依被告與證人韓家麟上開通話之內
    容有提及1萬零500元，惟該1萬零500元是否即係摻1、2支香
    煙之海洛因對價，亦屬有疑，故卷附通訊監察譯文亦無從證
    明被告有於98年1月22日左右販賣1萬零5百元海洛因給證人
    韓家麟。
四、綜上所述，檢察官所舉之證據所為訴訟上之證明，於通常一
    般人仍有合理之懷疑存在，尚未達於可確信其真實之程度，
    故被告之辯解應可採信，此外復查無其他積極之證據足以證
    明被告確有公訴意旨所指之販賣第一、二級毒品犯行，則本
    件要屬不能證明被告犯有販賣第一、二級毒品罪。原審以不
    能證明被告犯販賣第一、二級毒品罪，而依刑事訴訟法第30
    1條第1項規定，就此部分諭知無罪之判決，經核認事用法，
    並無不合，檢察官上訴意旨認應就此部分對被告予以論罪科
    刑，而指摘原判決不當，經查為無理由，應予駁回。
據上論斷，應依刑事訴訟法第368條，判決如主文。
本案經檢察官甲○○到庭執行職務。
中    華    民    國    99    年     7    月     1    日
            刑事第八庭  審判長法  官  羅  得  村
                              法  官  郭  瑞  祥
                              法  官  簡  源  希
以上正本證明與原本無異。
檢察官如不服本判決應於收受送達後十日內向本院提出上訴書狀
，其未敘述上訴之理由者，並得於提起上訴後十日內向本院補提
理由書（均須按他造當事人之人數附繕本）「切勿逕送上級法院
」。
                              書記官  李  宜  珊
中    華    民    國    99    年     7    月     1    日

司法院資訊處製作；財團法人民間司法改革基金會備份。
